【裁判字號】    97,交聲再,44
【裁判日期】    971231
【裁判案由】    過失傷害
【裁判全文】
臺灣高等法院刑事裁定                97年度交聲再字第44號
再審聲請人
即受判決人  甲○○
上列聲請人因過失傷害案件，對於本院97年度交上易字第107號
，中華民國97年6月24日第二審確定判決（臺灣板橋地方法院96
年度交易字第557號、臺灣板橋地方法院檢察署96年度偵字第209
20號），聲請再審，本院裁定如下：
    主  文
再審之聲請駁回。
    理  由
一、聲請意旨略以：(一)按慢車行駛至交岔路口，其行進或轉彎，
    應依標誌、標線或號誌之規定行駛；復按機器腳踏車行駛之
    車道，應依標誌或標線之規定行駛，道路交通安全規則第
    125條、第99條定有明文。查本案告訴人未依標線行進以致
    衝撞聲請人所駕駛之車輛，又告訴人完全未遵守上開規定行
    駛，而聲請人當時卻遵守交通法規定之注意義務，行駛在地
    上繪有右轉專用標線的車道上，而告訴人應行駛在第四車道
    ，足見告訴人當時錯行車道在先，侵犯右轉車路權，倘告訴
    人遵守交通安全規則按標線行駛，即不會發本件事故，是告
    訴人之責任不應歸屬聲請人負責，更不適用「轉彎車應讓直
    行車先行」之規定，足認聲請人應受無罪之判決。(二)聲請人
    完全遵守道路交通管理處罰條例第2條、第48條，及道路交
    通安全規則第102條之規定駕駛車輛，然原確定判決卻引用
    「轉彎車應讓直行車先行」之規定判決被告有罪，顯然有認
    定事實及適用交通安全規則之違誤，況原審法院未依聲請人
    之請求將本案送請鑑定，即判決聲請人有罪，亦為罔顧聲請
    人利益。綜上，爰依刑事訴訟法第420條第1項第6款之規定
    ，聲請再審云云。
二、按因發見確實之新證據，足認受有罪判決之人應受無罪之判
    決者，得聲請再審，固為刑事訴訟法第420條第1項第6款所
    明定。惟所謂發見新證據，係指該證據當時已經存在，為法
    院及當事人所不及知，不及調查斟酌，至其後始行發見，且
    就證據本身形式上觀察，固不以絕對不須經過調查程序為條
    件，但必須顯然可認為足以動搖原有罪確定判決，而為受判
    決人無罪、免訴、免刑或輕於原判決所認罪名之判決者為限
    。此受理聲請再審之最後事實審法院，應就聲請再審理由之
    所謂「新證據」，是否具備事實審判決前已經存在，為法院
    、當事人所不知，事後方行發見之「嶄新性」，及顯然可認
    足以動搖原有罪確定判決，應為無罪、免訴、免刑或輕於原
    判決罪名之「顯然性」二要件，加以審查，為判斷應否准予
    開始再審之準據，有最高法院85年度台抗字第308號、77年
    度台上字第55號、78年度台抗字第145號判決參照。
三、查：依前揭聲請意旨所載，聲請人對於其遵守道路交通管理
    處罰條例及道路交通安全規則之相關規定而駕駛車輛，反觀
    告訴人未遵守上開規定等情，係於原確定判決前即已存在，
    聲請人自當早已知之甚稔，而非判決後始行發現。準此，上
    開聲請人所援引為聲請再審之證據，既均於原確定判決前即
    已存在，且為聲請人所明知，而非聲請人所不知，至事後方
    行發見者，則揆諸前揭判決意旨，上開證據即不具「嶄新性
    」，自非「新證據」。又原確定判決業就何以駁回聲請人請
    求送鑑定之理由加以說明，是此部分亦非「新證據」。綜上
    ，聲請人所舉聲請再審之理由，核與上開法條規定不符，本
    件再審之聲請，為無理由，應予駁回。
四、至聲請意旨所稱：證據之證明力未經合法調查，顯與事理有
    違或與認定事實不符之證據，不得作為判斷之依據云云，按
    判決確定後，為受判決人之利益聲請再審，必其聲請之理由
    合於刑事訴訟法第420條第1項所定情形之一，始准許之。若
    主張原確定判決是否違背法令之問題，或得為非常上訴之理
    由，與再審之程序不合，併此敘明。
據上論斷，應依刑事訴訟法第434條第1項，裁定如主文。
中    華    民    國    97    年    12    月    31    日
                  刑事第一庭審判長法  官  葉騰瑞
                                  法  官  王炳梁
                                  法  官  莊明彰
以上正本證明與原本無異。
不得抗告。
                                  書記官  吳金來
中    華    民    國    97    年    12    月    31    日


司法院資訊處製作；財團法人民間司法改革基金會備份。
